【裁判字號】    89,台上,1926
【裁判日期】    890413
【裁判案由】    偽造有價證券
【裁判全文】
最高法院刑事判決                              八十九年度台上字第一九二六號
    上  訴  人  甲○○
右上訴人因偽造有價證券案件，不服台灣高等法院高雄分院中華民國八十七年二月十
七日第二審判決（八十六年度上訴字第一五九七號，起訴案號：台灣屏東地方法院檢
察署八十五年度偵字第七六二三號），提起上訴，本院判決如左：
    主  文
上訴駁回。
    理  由
按刑事訴訟法第三百七十七條規定，上訴於第三審法院，非以判決違背法令為理由，
不得為之。是提起第三審上訴，應以原判決違背法令為理由，係屬法定要件。如果上
訴理由狀並未依據卷內訴訟資料，具體指摘原判決不適用何種法則或如何適用不當，
或所指摘原判決違法情事，顯與法律規定得為第三審上訴理由之違法情形，不相適合
時，均應認其上訴為違背法律上之程式，予以駁回。本件原判決依憑上訴人甲○○之
自白，告訴人沈金聰之指訴，證人吳秋薇、李金快之證述，卷附之偽造本票影本、互
助會單等證據，並參酌全案卷證資料，本於事實審法院推理之作用，認定上訴人甲○
○於民國八十三年九月二十五日招募民間互助會，任互助會之會首，共會員三十一位
，每會新台幣（下同）二萬元，自八十三年九月至八十五年十月止，每月二十五日開
標，每年三月十日及九月十日各加標一次（該互助會會款收取方式係依定額互助會款
外加標金），竟意圖供行使之用，於八十四年二月底某日，明知沈金聰未於同年月廿
五日參加投標，亦未實際標得會款並無簽發本票交付活會會員義務，竟未得沈金聰之
同意，偽造票號為0000000、發票日八十四年二月二十五日，金額二萬八千一
百元之本票一紙，並偽簽沈金聰之署押於本票之上，並偽刻沈金聰之印章蓋用於本票
之上，持之行使以交付該互助會會員吳秋薇，以收取沈女應付會款二萬元；又意圖不
法之所有，於八十四年九月十日之加標第十五會（含會首），未經沈金聰同意，冒用
會員沈金聰之名義，在其本人屏東市○○里○○路一○一之七號住處，先偽造沈金聰
之署押進而偽造標單，足以生損害於沈金聰，後並持之行使以施行詐術，以七千元標
金得標，並為順利收取會款，進而承前開偽造本票供己使用之概括犯意，接續偽造發
票人為沈金聰、金額均為二萬七千元，票號分別為○四二一二八至○四二一四二等號
之本票十五紙，並於本票上偽簽沈金聰之署押及持前開偽造之沈金聰印章蓋於本票之
上而交付給其他活會會員蔡嘉榮、李金快等十五會活會會員以為行使之，使該等活會
會員陷於錯誤，各交付每會二萬元活會會款予甲○○，該會連同死會會款，甲○○共
計得款七十七萬一千七百元。事後經沈金聰與其他會員聯繫而得知上情並扣得偽造之
本票影本三紙等情，因而撤銷第一審不當之判決，依牽連關係從一重仍論處上訴人連
續意圖供行使之用，而偽造有價證券罪刑，其採證認事，從形式上觀察，並無違背法
令之情形。上訴意旨略以：原判決就因冒標第十五會而偽造之十五張本票敘明已由上
訴人收回銷燬，已無從沒收，固無不合，惟對於事實認定上訴人第一次偽造之沈金聰
上開本票應否沒收，未予審究，亦未敘明無庸沒收之理由，自有判決不載理由之違法
。另認偽造之標單係屬準文書，於論結欄漏未引用刑法第二百二十條，亦有判決不適
用法則之違法云云。惟查：收受第一次偽造本票之證人吳秋薇於原審已證，本票因和
解已交還，而上訴人亦供，偽造之本票均取回，因互助會已結束，取回之本票認為沒
用了也丟了（原審卷第二十二頁正面、一二五頁反面、一二六頁正面），足見本件偽
造之十六張本票均由上訴人收回丟棄，已不存在，均無從沒收。原判決於理由亦敘明
「另偽造之上開本票十五張及其偽造之印章，經被告供承本票均已因如期代付會款而
收回（於止會前）或透過與互助會會員事後協調亦獲同意取回並由其本人銷燬（此部
分事實亦有協調證明書一份附卷可按），而偽刻之印章亦經其本人燒燬，均不再諭知
沒收，而本票上偽造之印文、署押自亦因本票已無從再沒收，自亦同時無庸再諭知沒
收。」，亦認所有偽造之本票已不存在，均不再諭知沒收，至其所載上開本票「十五
張」，顯係十六張之誤繕，而非於理由中未對於第一次所偽造之本票應否沒收未予審
究，上訴意旨以此指摘，自非適法。至於論結法條漏引刑法第二百二十條，於判決主
旨並不生影響，尤非合法之第三審上訴理由，其上訴違背法律上之程式，應予以駁回
。
據上論結，應依刑事訴訟法第三百九十五條前段，判決如主文。
中      華      民      國    八十九    年      四      月     十三     日
                              最高法院刑事第二庭
                                  審判長法官  莊  來  成
                                        法官  呂  潮  澤
                                        法官  謝  俊  雄
                                        法官  白  文  漳
                                        法官  蘇  振  堂
      右正本證明與原本無異
                                              書  記  官
中      華      民      國    八十九    年      四      月     二十     日


司法院資訊處製作；財團法人民間司法改革基金會備份。
